【裁判字號】    98,交聲,2093
【裁判日期】    981030
【裁判案由】    違反道路交通管理處罰條例聲明異議
【裁判全文】
臺灣臺北地方法院交通事件裁定        98年度交聲字第2093號
原處分機關  臺北市交通事件裁決所
異  議  人
即受處分人  甲○○
上列受處分人因違反道路交通管理處罰條例案件，對於臺北市交
通事件裁決所中華民國九十八年五月二十七日所為之處分（原處
分案號：北市裁罰第裁二二－Ｃ00000000號），聲明異
議，本院裁定如下：
    主  文
異議駁回。
    理  由
一、按駕駛人駕駛車輛或行人在道路上，應遵守道路交通標誌、
    標線、號誌之指示、警告、禁制規定，並服從執行交通勤務
    之警察或依法令執行指揮交通及交通稽查任務人員之指揮。
    道路交通管理處罰條例第四條第一項定有明文，次按機器腳
    踏車行駛之車道，應依標誌或標線之規定行駛，道路交通安
    全規則第九十九條第一項前段亦定有明文。又按「汽車駕駛
    人轉彎時，有下列情形之一者，處新臺幣（下同）六百元以
    上一千八百元以下罰鍰：‥‥二、不依標誌、標線、號誌指
    示。」，復為道路交通管理處罰條例第四十八條第一項第二
    款所明定，另汽車駕駛人駕駛汽車違反道路交通管理處罰條
    例第四十八條規定者，除應依該條所規定之罰鍰處罰外，並
    應予以記違規點數一點，亦經道路交通管理處罰條例第六十
    三條第一項第一款規定明確。再以道路交通管理處罰條例所
    稱之汽車，依該條例第三條第八款規定，包括機器腳踏車在
    內。末以行為人如係騎乘機車在設有禁止左轉標誌之道路上
    違規左轉，嗣為警舉發，而在舉發通知單上所載之應到案日
    期前繳納罰鍰或到案提出申訴或陳述，經處罰機關調查後仍
    認定有上開違規行為者，依違反道路交通管理事件統一裁罰
    基準及處理細則（下稱處理細則）第二條第二項所定之違反
    道路交通管理事件統一裁罰基準表（下稱基準表）規定，須
    對該行為人處以六百元之罰鍰，並記違規點數一點。
二、本件異議人即受處分人甲○○於民國九十八年三月二十五日
    十六時十二分許，騎乘其所有之車牌號碼ＢＬＴ－一三七號
    重型機車，沿臺北縣三重市○○路由西往東方向（往新莊市
    方向）行駛，行經臺北縣三重市○○路、五谷王南街設有機
    慢車兩段式左轉標誌之交岔路口時，未遵守該標誌之指示即
    逕行左轉北向往五谷王南街方向行駛，適為在該處路口執勤
    之臺北縣政府警察局交通警察隊三重分隊員警王銘圻當場發
    現予以攔停，並認受處分人有違反道路交通管理處罰條例第
    四十八條第一項第二款規定之行為掣單舉發，並將舉發通知
    單交受處分人簽收，受處分人於舉發通知單上所載之應到案
    日期（九十八年四月九日）前之九十八年三月三十日向原處
    分機關提出申訴，經原處分機關函請原舉發機關調查結果，
    認受處分人確有上開違規行為，遂依道路交通管理處罰條例
    第四十八條第一項第二款、處理細則第四十三條、第四十四
    條及基準表之規定，於九十八年五月二十七日以北市裁罰第
    裁二二－Ｃ00000000號裁決書裁處受處分人罰鍰六
    百元，且依同條例第六十三條（漏引第一項第一款）規定，
    記違規點數一點在案。
三、本件聲明異議意旨詳如後附之聲明異議狀影本所載。
四、本件受處分人確有於前述時日騎乘前開機車行駛於臺北縣三
    重市○○路、五谷王南街設有機慢車兩段式左轉標誌之交岔
    路口處，未遵守該標誌之違規行為，惟於陳述書及聲明異議
    狀內辯稱：重新、五谷南街口有交警指揮交通，在等候紅
    綠燈之後，左轉汽、機車依指揮人員指示左轉（個人之車序
    第四、五部），交警卻在五谷王南街巷內設哨開單，意圖設
    局機車騎士違規之事實，且開單員警以不屑口吻回覆，指揮
    人員僅指揮汽車行駛（執勤交警未對左轉違規之騎士有具體
    制止之行為，一般有違規現象交警多會吹哨趕走違規人，然
    此處並無如是之程序，是否意味已同意機車左轉之事實，且
    機車騎士依交通法規之規定，現場交通指揮權優先於號誌、
    標誌等之規定，機車騎士依現場指示左轉卻受罰，若此如何
    能讓機車騎士心服政府故意設計於百姓。至此之後個人以為
    不論現場交通指揮如何指示，汽、機車駕駛仍應依號誌、標
    誌為準，罰單才不會再來，至於現場交通路況是好是壞是交
    警要煩惱的事），個人礙於現場形勢僅能收下罰單。若裁決
    單位依然認為，現場指揮與標誌、號誌之衝突沒有直接關聯
    的因果關係，爾後若遇到東西向道口綠燈汽、機車可直行，
    南北向紅燈，但有救護車欲通行，交通指揮指示救護車先行
    ，東西向車輛禁行，是否東西向的機車可不予理會交通指揮
    之指示，不予避讓南北向救護車仍然直行，因前陳述現場開
    單警察回應交警指揮交通，僅針對汽車行駛的說法，此處是
    否也應該一體適用。之後個人對於未看到之兩段左轉標誌
    ，另擇時間於該路段路側尋找皆未找到，即請教路口店家方
    知設於路中號誌上方（參考照片於九十八年三月二十八日上
    午拍照），對於認知兩段式左轉，（因此案之原故，個人在
    臺北市○○路上稍微注意路口，兩段式左轉標誌皆設於右側
    路邊）應設於右側路邊的遵行標誌，貴單位設路中號誌上方
    ，對於沒有經常來往或住於該區域之騎士，如何能瞭解設置
    較不同於常態標誌，並要接受貴單位之罰則，實難接受云云
    。
五、經查：
  (一)受處分人確有於上開時、地騎乘機車違規左轉之行為，且上
    開地點確設有機慢車兩段式左轉標誌，有臺北縣政府警察局
    三重分局九十八年七月十四日北縣警重交申字第○九八○○
    三三八三○號函暨檢附之照片及現場圖列印資料等附卷可考
    ，查該處「機慢車兩段式左轉」之標誌業已設置於該交岔路
    口之顯明之處，受處分人為領有駕駛執照之駕駛人，無論其
    是否第一次至該處或對該處是否熟悉，本應注意道路上所設
    置之各種交通標誌、號誌及標線，並非專以右側路邊的是否
    設有遵行標誌為判斷該區域是否設有「機慢車兩段式左轉」
    之標誌標準，其並應知悉轉彎時應依標誌指示行駛及遵守道
    路交通安全規則之規定，果若第一次至該處或對該處不熟悉
    即可不遵守道路上所設置之各種標誌、標線或號誌之指示，
    行車秩序必將大亂而影響其他用路人之權益，是受處分人以
    上開情事置辯，顯係卸責之詞，不足採信。
  (二)按駕駛人駕駛車輛或行人在道路上，應遵守道路交通標誌、
    標線、號誌之指示、警告、禁制規定，並服從執行交通勤務
    之警察或依法令執行指揮交通及交通稽查任務人員之指揮。
    道路交通管理處罰條例第四條第一項定有明文。又按「駕駛
    人駕駛汽車，應遵守道路交通標誌、標線、號誌之指示，並
    服從交通指揮人員之指揮。」、「汽車行駛至交岔路口，其
    行進、轉彎，應依下列規定：一、應遵守燈光號誌或交通指
    揮人員之指揮，遇有交通指揮人員指揮與燈光號誌並用時，
    以交通指揮人員之指揮為準。」交通安全規則第九十條、第
    一百零二條第一款亦分別定有明文。是以汽車行駛至交岔路
    口，其轉彎，應遵守燈光號誌或交通指揮人員之指揮，遇有
    交通指揮人員指揮與燈光號誌並用時，以交通指揮人員之指
    揮為準，惟本件雖於案發時、地有一交通義警指揮該路口車
    流，然該路口係為五線道，僅內側之第一線道劃設有左轉標
    線，該交通義警本於協助整理交通秩序、交通指揮、疏導與
    管制目的而於該路口綠燈時指揮內側左轉車道車輛可以左轉
    行駛，乃係為維持綠燈直行對向車道車流與綠燈可以左轉的
    車道車流可以順暢通行，其並非對所有車道均指揮可以左轉
    ，若係其指揮係指所有車輛均可左轉，不分左轉車與直行車
    ，反致車流混亂與其指揮交通秩序目的有違，實與常理有違
    ，受處分人既係考領有駕駛執照之人，對交通標線及交通指
    揮應有一定之認識，且行車時理當注意車前狀況、交通指揮
    及路面各式標線、標誌，對於當時交通義警之綠燈時指揮內
    側左轉車道車輛可以左轉行駛之指揮交通行為，應有認識，
    是其違規顯屬可歸責於己，難謂警員之舉發有何違法或不當
    。綜上，本件事證明確，受處分人確有前開違規行為堪以認
    定。
六、綜上所述，受處分人確有於上開時、地在設有機慢車兩段式
    左轉標誌處，不依該標誌之指示逕行直接左轉之違規行為，
    且已在舉發通知單上所載之應到案日期前到案提出申訴，從
    而原處分機關依道路交通管理處罰條例第四十八條第一項第
    二款、處理細則第四十三條、第四十四條暨基準表之規定，
    裁處受處分人罰鍰六百元，並依同條例第六十三條第一項第
    一款規定記違規點數一點，核無違誤，是本件受處分人之異
    議為無理由，應予駁回。
據上論斷，應依道路交通案件處理辦法第十九條，裁定如主文。
中    華    民    國    98    年    10    月    30    日
                  交通法庭  法  官  黃紹紘
以上正本證明與原本無異。
如不服本裁定，應於送達後5日內，向本院提出抗告狀。
                            書記官  陳靜君
中    華    民    國    98    年    11    月    9     日


司法院資訊處製作；財團法人民間司法改革基金會備份。
